最高法院刑事判決　　　　　　　一○○年度台上字第三二一號
上　訴　人　陳協興
上列上訴人因殺人未遂案件，不服台灣高等法院台中分院中華民
國九十八年九月八日第二審更審判決（九十八年度上更(一)字第一
五０號，起訴案號：台灣彰化地方法院檢察署九十四年度偵字第
六四九三號），提起上訴，本院判決如下：
    主  文
上訴駁回。
    理  由
按刑事訴訟法第三百七十七條規定：上訴於第三審法院，非以判
決違背法令為理由，不得為之。是提起第三審上訴，應以原判決
違背法令為理由，係屬法定要件，如果上訴理由書狀並未依據卷
內訴訟資料，具體指摘原判決不適用何種法則或如何適用不當，
或所指摘原判決違法情事，顯與法律規定得為第三審上訴理由之
違法情形，不相適合時，均應認其上訴為違背法律上之程式，予
以駁回。本件原審經審理結果，認為上訴人陳協興殺害被害人陳
明宗未遂，經自首而受裁判，其罪證明確，因而撤銷第一審之科
刑判決，改判論上訴人以殺人未遂罪，處有期徒刑三年。已詳敘
調查、取捨證據之結果及憑以認定犯罪事實之心證理由。並就上
訴人否認犯行之供詞及其所辯各節認非可採，詳加指駁。從形式
上觀察，原判決並無足以影響判決結果之違法情形存在。上訴意
旨略以：(一)、原判決理由既以上訴人與被害人二人有過節，且要
輸贏（台語，意指拼鬥勝負），認為有殺人之動機，則其動機既
早已存在，何以又以上訴人在家見被害人與陳武南站在對面路旁
聊天，一時衝動，而萌生殺人之犯意，未見其認定之理由。又縱
使「要讓其好看」、「要輸贏」確為上訴人所說，也可能出於教
訓，原判決未說明其何以認定上訴人有殺人犯意，均有判決不備
理由之違法。(二)、原審援引證人陳明宗、徐振堂審判外之證詞為
據，然未說明各該證詞有證據能力之理由，其判決理由亦有不備
。(三)、檢察官曾督同彰化縣警察局鑑識課勘查現場結果，認無法
推測車號8H─6745號自用小貨車是否曾倒車輾壓被害人，而財團
法人彰化基督教醫院二林分院（下稱彰基二林分院）民國九十四
年十月六日函稱無法判斷是否重覆輾壓，單一撞擊亦可能造成如
此傷害，原判決未敘明何以不採上揭有利於上訴人之證據，仍有
判決不備理由之違法。(四)、上訴人案發當時之呼氣中酒精濃度為
０‧二三MG/L，應已接近輕度障礙，原判決竟謂「不能以案發前
被告曾有飲酒之事實，遽認其衝撞被害人時係受酒精影響而喪失
通常判斷之能力」，亦有理由與證據不相適合之違法。(五)、原判
決認定上訴人與被害人間因掃墓之事而有過節，然證人陳武南於
警詢初稱：「不知道有無仇恨」；後稱：「要給他好看」，其所
述即難信為實在，且上訴人於第一審僅稱：「我那天有喝酒，我
說了什麼我都不知道」，並未承認有說「要給他好看」、「要和
陳明宗輸贏」等語，是否有此事實，即有調查之必要，原審未予
調查，有調查職責未盡之違法云云。惟按：(一)、被告以外之人於
審判外之陳述，雖不符刑事訴訟法第一百五十九條之一至四之規
定，而經當事人於審判程序同意作為證據，法院審酌該言詞陳述
或書面陳述作成時之情況，認為適當者，亦得為證據；當事人、
代理人或辯護人於法院調查證據時，知有第一百五十九條第一項
不得為證據之情形，而未於言詞辯論終結前聲明異議者，視為有
前項之同意。刑事訴訟法第一百五十九條之五定有明文。原審審
理時，上訴人及其辯護人當庭未對證人徐振堂於警局所為供述內
容（即偵查卷第八十六頁所載）之證據能力有所爭執，揆諸前開
規定，法院自得認其適當而具有證據能力。上訴意旨始就此爭執
，自非上訴第三審之適法理由。(二)、證據之取捨及犯罪事實之認
定，乃事實審法院之職權，苟其取捨，不違背經驗法則或論理法
則，不得任意指為違法；又證據之證明力如何，由事實審法院本
於確信自由判斷之，此項自由判斷之職權行使，苟係基於吾人日
常生活之經驗，而未違背客觀上應認為確實之定則，又已敘述其
何以為此判斷之理由者，亦不容漫指為違法，而據為適法之第三
審上訴理由。原判決業已依憑證人即被害人指證因掃墓事宜與上
訴人有過節，上訴人乃駕駛自用小貨車衝撞並倒車輾壓被害人成
傷之經過；目擊證人陳武南證述上訴人於案發當天中午揚言要和
被害人「輸贏」（台語）後，於當天下午駕駛自用小貨車加速衝
撞被害人倒地後，再倒車輾壓被害人成傷；證人即承辦警員林又
良證稱現場看不到任何煞車痕跡等語；即上訴人亦不否認因掃墓
之事與被害人發生衝突及駕駛自用小貨車撞傷被害人之事實。而
被害人因遭小貨車衝撞及輾壓，受有頭部外傷、腦震盪、創傷性
氣胸及血胸、外傷性皮下氣腫、右側第二至第八根肋骨骨折、左
側第五至第八根肋骨骨折等傷害，有彰基二林分院及行政院國軍
退除役官兵輔導委員會台中榮民總醫院（下稱台中榮民總醫院）
診斷證明書在卷可稽。並參酌卷附道路交通事故現場圖、道路交
通事故調查報告表(一)(二)及現場、被害人受傷照片等相關證據資料
，憑以認定上訴人殺人未遂犯行之論據，而以上訴人所辯並無殺
人之犯意云云為卸責之詞，殊無足取，於理由內依憑調查所得之
證據，詳加指駁；並說明：(1)上訴人駕車先以低速對準接近被害
人，再突然加速衝撞，毫無煞車動作，見被害人起身坐在地上，
又倒車以車輪輾壓被害人，再佐以上訴人於輾壓被害人後，將車
直接開至附近之派出所報案自首，而非下車觀看被害人之傷勢，
此與一般因過失撞傷人之情形顯然不同，上訴人有殺人之犯意甚
明。(2)事發後警員對上訴人實施呼氣中酒精濃度測試之結果，其
呼氣中酒精濃度僅為０‧二三MG/L，雖卷附測試觀察紀錄表上記
載當時上訴人有「話多」之情形，但據製作該份紀錄表之警員林
又良具結證稱：上訴人應對還算正常，可以正確回答問題等語；
目擊證人陳武南亦證陳：在派出所的時候，上訴人精神狀況很好
，還要伊不要當證人等詞，顯見上訴人案發前固曾飲酒，但並未
影響其通常判斷之能力。上訴人於案發當時精神狀況尚屬良好，
並未達到其行為時刑法第十九條之心神喪失或精神耗弱之程度。
(3)卷附彰基二林分院及台中榮民總醫院雖函覆稱無法判斷被害人
是受單一輾壓或重覆輾壓所造成之傷勢，惟被害人指證及目擊證
人陳武南證述情節，與被害人所呈現之傷勢相互吻合，上訴人所
駕駛自用小貨車確有輾壓被害人已明各情。原判決業已依據調查
證據之結果，說明其取捨之理由。此屬事實審法院證據取捨之職
權判斷，並無違背客觀存在之經驗法則或論理法則。上訴意旨任
意指摘原判決有理由不備、矛盾及判決不適用法則、採證違法等
，並非合法之上訴第三審理由。又原判決並非以被害人於偵查中
所證述與上訴人間因掃墓之事而有過節，為其認定上訴人有殺人
動機之唯一證據，是原判決論罪理由，併引被害人於偵查中未經
以證人身分具結之證詞（見原判決第七頁，理由貳、二之(四)），
縱有瑕疵可指，但原判決並非單憑該項供述證據為判決基礎，已
如前述，且上訴意旨復未說明除去上開證據，即不能為同一事實
之認定，難謂於判決有所影響，依刑事訴訟法第三百八十條之規
定，仍不得為合法之第三審上訴理由。(三)、所謂依法應於審判期
日調查之證據，係指與待證事實有重要關係，在客觀上顯有調查
必要性之證據而言，故其範圍並非漫無限制，必其證據與判斷待
證事實之有無，具有關連性，得據以推翻原判決所確認之事實，
而為不同之認定，始足當之；若所證明之事項已臻明瞭，自欠缺
其調查之必要性。又對於被告有利之證據不予採納者，應說明其
理由，係指該項證據倘予採納，能予推翻原判決所確認之事實，
而得據以為有利於被告之認定者而言；如非此項有利於被告之證
據，縱未於判決內說明其不足採納之理由，因本不屬於上開範圍
，不生判決不備理由之違法。上訴人確有本件犯行，業據原判決
依憑卷證認定明確，待證事實既臻明瞭，原審未另為無益之調查
，屬法院調查證據裁量權之適法行使，究與應於審判期日調查之
證據而未予調查之違法情形有別，另原判決既不採上訴人否認犯
罪所為之辯解，並已敘明其如何不足採取之理由，雖未另就上訴
意旨(三)所述之證據，均非屬對上訴人有利之證據，特別加以說明
，但此單純訴訟程序上之簡略，並非理由不備，對判決本旨不生
任何影響，亦不得執為上訴第三審之理由。(四)、其餘上訴意旨，
經核係置原判決所為明白論斷於不顧，仍持已為原判決指駁之陳
詞再事爭辯，及對於事實審法院取捨證據與自由判斷證據證明力
之職權行使，並就與判決本旨無關之枝節事項，徒以自己之說詞
，任意指摘，難認已符合首揭法定之第三審上訴要件。其上訴違
背法律上之程式，應予駁回。
據上論結，應依刑事訴訟法第三百九十五條前段，判決如主文。
中    華    民    國  一○○  年    一    月   二十   日
                      最高法院刑事第七庭
                          審判長法官  邵  燕  玲  
                                法官  李  伯  道  
                                法官  孫  增  同  
                                法官  李  嘉  興  
                                法官  洪  昌  宏  
本件正本證明與原本無異
                                      書  記  官  
中    華    民    國  一○○  年    一    月  二十五  日
                                                      Q